【裁判字號】    97,消債更,21
【裁判日期】    980220
【裁判案由】    更生事件
【裁判全文】
臺灣澎湖地方法院民事裁定            97年度消債更字第21號
聲  請  人  乙○○
即  債務人
代  理  人  甲○○
上列當事人因消費者債務清理事件向本院聲請更生，本院裁定如
下：
    主  文
聲請駁回。
聲請費用由債務人負擔。
    理  由
一、按債務人對於金融機構因消費借貸、自用住宅借款、信用卡
    或現金卡契約而負債務，在聲請更生或清算前，應提出債權
    人清冊，以書面向最大債權金融機構請求協商債務清償方案
    並表明共同協商之意旨；債務人與金融機構協商成立者，不
    得聲請更生或清算。但因不可歸責於己之事由，致履行顯有
    重大困難者，不在此限；本條例施行前，債務人依金融主管
    機關協調成立之中華民國銀行公會會員辦理消費金融案件無
    擔保債務協商機制與金融機構成立之協商，準用第5項之規
    定。消費者債務清理條例（下稱消債條例）第151條第1項、
    第5項、第6項分別定有明文。又聲請更生或清算不合程式或
    不備其他要件者，法院應以裁定駁回之，但其情形可以補正
    者，法院應定期間先命補正，復為同條例第8條所明定。
二、本件聲請意旨略以：債務人因信用卡等債務，於消債條例施
    行前曾分別與荷商荷蘭銀行股份有限公司（下稱荷蘭銀行）
    、台新國際商業銀行股份有限公司（下稱台新銀行）成立協
    商，於消債條例施行後向最大債權金融機構國泰世華商業銀
    行股份有限公司（下稱國泰世華銀行）請求共同協商，惟國
    泰世華銀行於協商前已向臺灣澎湖地方法院聲請對債務人之
    財產強制執行，並依澎院能執義97執351字第01281號執行命
    令繼續執行中，依消債條例施行細則第44條規定，視為協商
    不成立，且其無擔保或無優先權之債務總額未逾新臺幣1,
    200 萬元，復未經法院裁定開始清算程序或宣告破產，為此
    聲請更生云云。
三、經查：
（一）按債務人受法院裁定開始更生或清算程序者，其生活、資
      格、權利等均將受限制，該等程序係債務清理之最後手段
      ，為使債務人得先行自主解決其債務，消債條例規定債務
      人因消費借貸、自用住宅借款、信用卡或現金卡契約而負
      債務者，須依循前置協商程序與全體債權金融機構協商，
      於逾期未開始協商、協商不成立、協商成立後因不可歸責
      於己之事由致履行有重大困難者，始得向法院聲請更生或
      清算程序。本件債務人於消債條例施行前，未曾依金融主
      管機關協調成立之「中華民國銀行公會會員辦理消費金融
      案件無擔保債務協商機制」與金融機構成立協商，於消債
      條例實施後，未以書面向最大債權金融機構即國泰世華銀
      行請求共同協商，有永豐信用卡股份有限公司民事陳報狀
      、台新銀行回函、國泰世華銀行回函等為證；債務人雖主
      張於96年間分別與荷蘭銀行、台新銀行成立協商，並提出
      協議書2份為證，惟該2份協議書並非依據「中華民國銀行
      公會會員辦理消費金融案件無擔保債務協商機制」與金融
      機構成立之協商，不符消債條例之規定，復未見債務人提
      出其他已協商之佐證，應認債務人自始未與金融機構成立
      協商。
（二）又按消債條例施行細則第44條後段規定，債權金融機構於
      債務人請求協商前已聲請法院開始強制執行程序，而不同
      意延緩執行者，視為協商不成立。亦即，若債務人提出協
      商之請求前，債權金融機關已先聲請強制執行其財產，經
      債務人通知已提出協商請求之意旨，而債權金融機構仍不
      同意延緩執行時，顯見其並無協商之意願，可視為協商不
      成立；若債務人未向最大債權金融機構請求協商，則已聲
      請強制執行之債權金融機構無從知悉債務人是否請求協商
      ，自不得強令該債權金融機構須同意債務人延緩強制執行
      之聲請或主動延緩強制執行，此為保障債權金融機構行使
      債權之權利，避免債務人規避消債條例第151條第1項所定
      前置協商程序而逕行聲請更生。查債務人未向最大債權金
      融機構即國泰世華銀行請求共同協商，已如前段所述，則
      國泰世華銀行向本院聲請對債務人之財產強制執行，並以
      澎院能執義97執351字第01281號執行命令執行中，依前開
      說明，並不生所謂「視為」協商不成立之問題。
四、綜上所述，本件債務人向本院聲請更生，既未遵循消債條例
    第151條第1項之規定先行債務協商，且上開欠缺又屬無從補
    正，本院自應駁回其更生之聲請，爰裁定如主文。
中    華    民    國    98    年    2    月    20    日
              民事庭法    官  陳介安
上為正本係照原本作成
如不服本裁定，應於裁定送達後10日內，以書狀向本院提出抗告
，並繳納抗告費新臺幣1千元
中    華    民    國    98    年    2    月    20    日
                      書記官  呂黎明


司法院資訊處製作；財團法人民間司法改革基金會備份。
